【裁判字號】    99,簡,50
【裁判日期】    990831
【裁判案由】    營利事業所得稅
【裁判全文】
臺北高等行政法院判決
                                        99年度簡字第50號
原      告  彙鴻科技有限公司
代  表  人  甲○○
送達代收人  乙○○
被      告  財政部臺灣省北區國稅局
代  表  人  吳自心（局長）住同上
上列當事人間營利事業所得稅事件，原告不服財政部中華民國98
年12月21日台財訴字第09813513220 號訴願決定，提起行政訴訟
，本院判決如下：
    主  文
原告之訴駁回。
訴訟費用由原告負擔。
    事實及理由
一、程序事項：
    本件因屬關於稅捐課徵事件涉訟，其標的之金額為新臺幣（
    下同）128,969 元，係在20萬元以下，依行政訴訟法第229
    條第1 項第1 款、第2 項規定及司法院民國（下同）92年09
    月17日（92）院臺廳行一字第23681 號令，應適用簡易程序
    ，本院並依同法第233 條第1 項規定，不經言詞辯論，逕行
    裁判。且被告之代表人變更，而向本院聲明承受訴訟，亦應
    准許。
二、事實概要：
    原告於98年10月7 日以因其他因素致發生財務困難，不能於
    繳納期間內一次繳清營利事業所得稅應納稅款為由，向被告
    申請分期繳納97年度營利事業所得稅結算申報自繳稅款128,
    969 元，經被告以98年10月14日北區國稅新莊一字第098102
    9331號函復，否准其申請。原告不服，經提起訴願遭駁回，
    遂提起本件行政訴訟。
三、原告訴稱：
    原告現因公司營運困難，實無法一次繳清所有稅款，且確實
    係在無知的情況下錯失辦理分期繳納稅款的時間等情。因而
    聲明：「請求稅款分期繳納」。
四、被告抗辯：
  (1)按「納稅義務人因天災、事變或遭受重大財產損失，不能於
    法定期間內繳清稅捐者，得於規定納稅期間內，向稅捐稽徵
    機關申請延期或分期繳納，其延期或分期繳納之期間，不得
    逾3 年。」為稅捐稽徵法第26條所明定。次按「納稅義務人
    應於每年5 月1 日起至5 月31日止，填具結算申報書，向該
    管稽徵機關，申報其上一年度內構成綜合所得總額或營利事
    業收入總額之項目及數額，以及有關減免、扣除之事實，並
    應依其全年應納稅額減除暫繳稅額、尚未抵繳之扣繳稅額及
    可扣抵稅額，計算其應納之結算稅額，於申報前自行繳納。
    」為所得稅法第71條第1 項所明定。
    而財政部98年6 月18日台財稅字第09804545380 號函稱「
      主旨：納稅義務人因客觀事實發生財務困難，不能於繳納
      期間內一次繳清營利事業所得稅或綜合所得稅，申請加計
      利息分期繳納者，稽徵機關得依說明二所述原則辦理。請
      查照。說明：（略）二、受理旨揭納稅義務人申請以加計
      利息分期繳納方式繳清稅款，請依下列原則辦理：(一)適用
      對象及條件：1.營利事業：營利事業所得稅應納稅款繳納
      期間屆滿之日前1 年內，連續4 個月營業收入淨額較前1
      年度同期減少30% 以上者。（略）……(二)申請期限及方式
      ：納稅義務人應於上述應納稅款規定繳納期間內，檢附申
      請書及相關證明文件，具體敘明無法一次繳清稅款之原因
      及聲明同意加計利息，向管轄稽徵機關提出申請，並以一
      次為限。」即可供參。
    且財政部98年7 月13日台財稅字第09804545500 號函又進
      一步釋示「主旨：修正及補充98年6 月18日台財稅字第09
      804545380 號函規定，請查照。說明一、為協助確有困難
      之納稅義務人，……旨揭規定之適用對象及條件修正如下
      ：(一)營利事業：營利事業所得稅應納稅款繳納期間屆滿之
      日前1 年內，有下列情形之一者：（略）2.其他因素致發
      生財務困難，不能於繳納期間內一次繳清營利事業所得稅
      應納稅款，經徵機關查明屬實；其應納稅款在新臺幣2 百
      萬元以上者，並應聲明同意提供相當擔保。」亦可供參。
  (2)原告於98年5 月8 日辦理97年度營利事業所得稅結算申報，
    惟未依前揭所得稅法第71條第1 項規定於申報前自行繳納應
    自行繳納稅額128,969 元（附件10），原告之97年度營利事
    業所得稅結算申報應自繳稅款如有繳納困難之事由，可依財
    政部98年2 月4 日台財稅字第0980458230號令頒訂之「財政
    部各地區國稅局辦理因國際金融海嘯造成經濟景氣低迷所得
    稅延期繳納作業原則」規定（附件11），於結算申報期間（
    即98年5 月1 日至98年6 月1 日），檢附申請書及相關資料
    向新莊稽徵所提出申請，惟原告亦未提出前述延期繳納之申
    請。
  (3)原告於98年10月7 日始以其他因素致發生財務困難不能於繳
    納期限內一次繳清營利事業所得稅應納稅款為由，向新莊稽
    徵所申請分期繳納稅款，經該所以原告未於應納稅款規定繳
    納期間內提出申請為由，於98年10月14日否准所請，尚無違
    誤等語，資為抗辯。而聲明：「駁回原告之訴，訴訟費用由
    原告負擔」。
五、得心證之理由：
  (1)原告訴稱：因公司營運困難，實無法一次繳清所有稅款，且
    確實係在無知的情況下錯失辦理分期繳納稅款的時間等情，
    不得已才請求稅款分期繳納云云，而被告則以原告未於應納
    稅款規定繳納期間內提出申請為由，而否准之。
  (2)經查，若原告就營利事業所得稅結算申報，應自繳稅款如有
    繳納困難之事由，參照依財政部98年2 月4 日台財稅字第09
    80458230號令頒訂之「財政部各地區國稅局辦理因國際金融
    海嘯造成經濟景氣低迷所得稅延期繳納作業原則」規定，得
    於結算申報期間（即98年5 月1 日至98年6 月1 日），檢附
    申請書及相關資料向被告提出申請，惟原告並未提出前述延
    期繳納之申請。雖原告主張係在無知的情況下錯失辦理（因
    公司會計離職及更換會計師），但這畢竟是法律規範之應循
    程序，程序上之設計有其規範結構之意義，這樣才能使課稅
    程序進行順暢，使課稅程序符合經濟性，才足以落實實質課
    稅原則，原告遲至98年10月7 日以「其他因素致發生財務困
    難，不能於繳納期間內一次繳清營利事業所得稅應納稅款」
    為由，向被告提出申請分期繳納，早已逾越本件結算申報期
    間。按財政部98年6 月18日台財稅字第09804545380 號及98
    年7 月13日台財稅字第09804545500 號函規定，而被告否准
    自屬有據。
六、據上論結，本件原告之訴為無理由，爰依行政訴訟法第233
    條第1 項、第98條第1 項前段，判決如主文。
中    華    民    國    99    年    8     月    31    日
                 臺北高等行政法院第七庭
                       法  官  陳心弘
上為正本係照原本作成。
如不服本判決，應於送達後20日內向本院提出上訴狀並表明上訴
理由，如於本判決宣示後送達前提起上訴者，應於判決送達後20
日內補提上訴理由書（須按他造人數附繕本）。
中    華    民    國    99    年    8     月    31    日
                       書記官  鄭聚恩

司法院資訊處製作；財團法人民間司法改革基金會備份。
